【裁判字號】    95,家訴,59
【裁判日期】    950814
【裁判案由】    確認受遺贈人身份
【裁判全文】
臺灣臺北地方法院民事判決              95年度家訴字第59號
原      告  甲○○
訴訟代理人  蘇美妃律師
被      告  行政院國軍退除役官兵輔導委員會臺北市榮民服務
            處
法定代理人  乙○○
訴訟代理人  楊俊雄律師
上列當事人間請求確認受遺贈人身份事件，本院於民國95年7 月
12日言詞辯論終結，判決如下：
    主  文
確認原告為遺囑人瞿丕萬（男，民國○○年○ 月○○日生，身分證統
一編號：Ｚ000000000號，於民國93年12月8 日死亡）於民國85年
10月19日所書立如附件所示之自書遺囑所稱之受遺贈人「甲○○
」。
訴訟費用由被告負擔。
    事實及理由
一、原告主張其為遺囑人瞿丕萬所書立之自書遺囑所指受遺贈人
    ，惟此為被告所否認，倘原告確為受遺贈人，得依上開自書
    遺囑請求被告給付受遺贈物，是以原告於本件確認受遺贈人
    身份事件即具有即受確認判決之法律上利益（民事訴訟法第
    247 條規定參照），合先敘明。
二、原告聲明求為判決：請求確認原告為遺囑人瞿丕萬於民國85
    年10月19日所立如附件所示自書遺囑之受遺贈人「甲○○」
    。並主張：
（一）訴外人瞿丕萬係在臺單身無眷榮民，於民國93年12月8 日
      去世，於生前立有如附件所示自書遺囑（下稱系爭遺囑）
      ，並經本院公證處認證在案，而原告為系爭遺囑之受遺贈
      人，然被告以95年3 月23日北市榮輔字第0950004466號函
      覆表示：「因本處無法確認台端為受遺贈人『甲○○』者
      ，對交付故榮民瞿丕萬君遺產事，歉難辦理，請循法律確
      認受遺贈人身份後憑辦」，為此提起本件確認訴訟。
（二）原告確實為系爭遺囑所指之受遺贈人「甲○○」，此有原
      告於89年4 月5 日陪同瞿丕萬至臺北市立中興醫院門診時
      所領藥袋為證，並有瞿丕萬生前好友王序璧可資證明。
三、被告聲明求為判決：原告之訴駁回。並抗辯：被告雖不否認
    亡故榮民瞿丕萬於85年10月19日所立之公證遺囑書為真正，
    系爭遺囑書內雖明載「後事料理完畢後，所餘之財物除酌留
    部分祭祀費用外，全由女友甲○○承受．．．」，惟系爭遺
    囑中並未敘明甲○○之年籍、交往情形、特徵，是系爭遺囑
    所稱女友甲○○是否為原告不無疑異。又系爭遺囑中之女友
    甲○○如為原告，原告何以不知遺囑人瞿丕萬生病、住院、
    病逝，又出殯後何以未前往弔喪，至原告後來是如何知悉瞿
    丕萬死亡前立有遺囑書，並載明遺贈其遺款，此等在在原告
    均未釋明，被告否認原告為瞿丕萬之受遺贈人並非無理由。
四、經查瞿丕萬係在臺單身無眷榮民，於85年10月19日自書遺囑
    全文，其中第2 條本文規定「2.後事料理完畢後，所餘之財
    物除酌留部分祭祀費用外，全由女友甲○○承受。」，並經
    本院公證處於同日認證在案，嗣瞿丕萬於93年12月8 日死亡
    ，而由被告依臺灣地區與大陸地區人民關係條例第68條、行
    政院國軍退除役官兵輔導委員會發布之退除役官兵死亡無人
    繼承遺產管理辦法第4 條規定，擔任瞿丕萬之法定遺產管理
    人，此有兩造均不爭執之自書遺囑、認證書附卷可稽，並經
    本院依職權調閱本院85年度己認字第107412號自書遺囑公證
    卷核閱屬實，自堪信為真實。
五、得心證之理由：
    本件兩造所爭執之處，在於原告果否為系爭遺囑第2 條所稱
    「女友甲○○」？原告應就此有利於己之事實負舉證之責。
    經查：
（一）瞿丕萬曾於89年間於臺北市立中興醫院住院，之後轉至中
      興醫院護理之家居住，此經證人王序璧即瞿丕萬之好友證
      述屬實（見95年5 月1 日言詞辯論筆錄第2 頁）。而原告
      於提起本件確認訴訟時即提出臺北市立中興醫院89年4 月
      5 日瞿丕萬之外用藥袋，此為被告所不爭，足見原告確與
      瞿丕萬相識。再者，證人王序璧證稱：瞿丕萬曾將其與原
      告交往一事告知證人王序璧，且瞿丕萬亦表示原告曾結婚
      後離婚之事，而證人王序璧曾於88年或89年間至中興醫院
      探視瞿丕萬時遇見原告等語（見上開言詞辯論筆錄第2 至
      3 頁），參以卷附原告之戶籍謄本，原告曾於81年11月18
      日與訴外人潘寶堂結婚，又於84年11月28日離婚，應認原
      告即為當時與瞿丕萬交往之人。是原告主張其即系爭遺囑
      之受遺贈人「甲○○」，即屬可採。
（二）從而，原告請求確認其為遺囑人瞿丕萬於85年10月19日所
      書立之系爭遺囑所稱之受遺贈人「甲○○」，為有理由，
      應予准許。
（三）至兩造其餘之攻擊或防禦方法，及未經援用之證據，經本
      院斟酌後，認為均不足以影響本判決之結果，自無逐一詳
      予論駁之必要，併此敘明。
六、訴訟費用負擔之依據：民事訴訟法第78條。
中    華    民    國    95    年    8     月    14    日
                        家事法庭法  官  蔡惠如
以上正本係照原本作成。
如對本判決上訴，須於判決送達後20日之不變期間內，向本院
提出上訴狀。
中    華    民    國    95    年    8     月    14    日
                                書記官  陳麗霞


司法院資訊處製作；財團法人民間司法改革基金會備份。
